臺灣臺北地方法院民事判決
111年度訴字第1134號
原      告  尚億資產管理有限公司

法定代理人  李月娥  
被      告  許鈺鈴  

上列當事人間請求清償借款事件，經臺灣新北地方法院110年度
訴字第2733號裁定移送前來，本院於民國111年6月16日言詞辯論
終結，判決如下：
    主      文
一、被告應給付原告新臺幣678,317元，及自民國99年4月2日起
    至清償日止，按週年利率12%計算之利息，暨自民國99年5月
    2日起至清償日止，逾期6個月以內部分，按上開利率10%，
    逾期超過6個月部分，按上開利率20%計算之違約金，每次違
    約狀態最高連續收取期數為9期。
二、訴訟費用新臺幣7,380元由被告負擔，其餘新臺幣330元由原
    告負擔。
    事實及理由
壹、程序方面：
一、按訴狀送達後，原告不得將原訴變更或追加他訴，但擴張或
    減縮應受判決事項之聲明者，不在此限，民事訴訟法第255
    條第1項第3款定有明文。查，原告起訴時，原聲明請求被告
    應給付原告新臺幣（下同）708,550元，及自民國99年4月2
    日起至清償日止，按週年利率12%計算之利息，暨自99年5月
    2日起至清償日止，逾期6個月以內部分，按上開利率10%，
    逾期超過6個月部分，按上開利率20%計算之違約金（見臺灣
    新北地方法院110年度訴字第2733號卷〈下稱新北卷〉第9頁）
    。嗣於111年4月14日以民事聲請狀，變更訴之聲明為被告應
    給付原告678,317元，及自99年4月2日起至清償日止，按週
    年利率12%計算之利息，暨自99年5月2日起至清償日止，逾
    期6個月以內部分，按上開利率10%，逾期超過6個月部分，
    按上開利率20%計算之違約金，每次違約狀態最高連續收取
    期數為9期（見本院卷第33頁）。經核原告所為係減縮應受
    判決事項之聲明，與前揭規定相符，自應准許。   
二、本件被告經合法通知，未於最後言詞辯論期日到場，核無民
    事訴訟法第386條各款所列情形，爰依原告之聲請，由其一
    造辯論而為判決。
貳、實體方面：
一、原告主張：被告於93年8月2日向訴外人安泰商業銀行股份有
    限公司（下稱安泰銀行）借款70萬元，約定借款期間自93年
    8月5日起至98年8月5日止，利息前3期按週年利率3%固定計
    算，第4期起改按週年利率12%固定計算，自實際撥款日起，
    以每1個月為1期，自貸款撥付次月5日起償付，共分60期，
    依年金法按月平均攤還本息。並約定如遲延還本或付息時，
    逾期在6個月以內部分，按前開約定利率10%，逾期超過6個
    月部分，按前開約定利率20%計付違約金。詎被告未履約還
    款，尚欠本金678,317元及利息、違約金未清償，依信用借
    款契約書「肆、其他共通約款」第6條第1款約定，被告已喪
    失期限利益，債務視為全部到期。嗣安泰銀行於94年10月17
    日將其對被告之債權及該債權下一切權利、名義、義務及責
    任讓與訴外人長鑫資產管理股份有限公司，並依斯時金融機
    構合併法第15條第1項第1款、第18條第3項規定，將債權讓
    與以公告報紙方式通知被告；長鑫資產管理股份有限公司於
    99年4月1日將對被告之債權及該債權下一切權利、名義、義
    務及責任讓與原告，原告已將債權讓與之事實通知被告，是
    本件債權業已合法移轉。為此，爰依消費借貸及債權讓與之
    法律關係，請求被告清償借款等語，並聲明：如主文所示。
二、被告未於最後言詞辯論期日到庭，據其前到庭陳述則以：伊
    並未向安泰銀行借這麼多錢等語置辯。　　
三、得心證之理由：
㈠、按當事人主張有利於己之事實者，就其事實有舉證之責任，
    民事訴訟法第277條前段定有明文。次按，稱消費借貸者，
    謂當事人一方移轉金錢或其他代替物之所有權於他方，而約
    定他方以種類、品質、數量相同之物返還之契約，民法第47
    4條第1項亦有明文。又證明應證事實之證據資料，並不以可
    直接單獨證明之直接證據為限；凡先綜合其他情狀，證明某
    事實，再由某事實為推理的證明應證事實，該證明某事實之
    間接證據，亦包括在內（最高法院81年度台上字第1388號判
    決意旨參照）。經查：
　⒈原告主張被告與安泰銀行間有70萬元之消費借貸關係，嗣其
    經輾轉受讓取得安泰銀行對被告之前揭消費借貸債權，業據
    其提出與所述相符之信用借款契約書、債權讓與聲明書、債
    權讓與公告、存證信函暨掛號郵件收件回執、信用貸款申請
    書、被告存摺封面、帳戶授信明細資料、放款當期交易明細
    表、被告國民身分證及全民健康保險卡、異動聲請切結書、
    信用汽車貸款代償確認單等件為證，堪信原告之主張為真實
    。
　⒉被告固爭執伊並未向安泰銀行借這麼多錢，惟觀諸信用借款
    契約書係記載「甲方向乙方借款新台幣柒拾萬元整」（見新
    北卷第11頁），而被告於111年4月14日言詞辯論期日經本院
    提示信用借款契約書原本供其審閱後，並未否認信用借款契
    約書上其簽名及印文之真正（見本院卷第31頁），以被告年
    齡、智識程度及社會經驗，對於上開文字所表達之意思，應
    可理解，被告既已簽名，即表示同意該文字所載之意思，亦
    即被告於簽名時已充分瞭解其係向安泰銀行借款70萬元。復
    以，由安泰銀行函覆本院之放款當期交易明細表可見（見本
    院卷第81頁），安泰銀行於93年8月5日在被告本件貸款帳戶
    000000000000號入帳70萬元，而被告陸續於93年9月6日向安
    泰銀行清償第1期本息12,578元，於93年10月5日及12日清償
    第2期本息12,578元，又對照信用借款契約書可見每月本息1
    2,578元，即係以借款本金70萬元按週年利率3%，依年金法
    平均攤還本息方式所計算得出之數額，倘被告未向安泰銀行
    借款70萬元，應無按月向安泰銀行清償以本金70萬元為基準
    計算所得本息數額12,578元之理，是被告前揭所辯，並非可
    採。
㈡、次按，消費借貸之借用人應於約定期限內，返還與借用物種
    類、品質、數量相同之物，民法第478條前段定有明文。次
    按，遲延之債務，以支付金錢為標的者，債權人得請求依法
    定利率計算之遲延利息。但約定利率較高者，仍從其約定利
    率；當事人得約定債務人於債務不履行時，應支付違約金；
    債權人得將債權讓與於第三人，民法第233條第1項、第250
    條第1項、第294條第1項分別定有明文。被告向安泰銀行借
    款未依約清償，經全部視為到期，尚積欠如主文第1項所示
    之本金及利息、違約金迄未清償，而原告業因輾轉受讓取得
    安泰銀行對被告之上開債權，揆依前揭規定，被告自應負清
    償責任。
㈢、綜上，原告依消費借貸及債權讓與之法律關係請求被告給付
    如主文第1項所示之本金及利息、違約金為有理由，應予准
    許。
四、本件訴訟費用額確定為第一審裁判費7,710元，爰依民事訴
    訟法第78條及第83條第1項規定，除減縮部分之訴訟費用外
    ，由敗訴之被告負擔。　　　　　　
中　　華　　民　　國　　111 　年　　6 　　月　　17　　日
                  民事第四庭    法  官  蕭涵勻
以上正本係照原本作成。
如對本判決上訴，須於判決送達後20日內向本院提出上訴狀。如
委任律師提起上訴者，應一併繳納上訴審裁判費。
中　　華　　民　　國　　111 　年　　6 　　月　　17　　日
                                書記官  林立原